【裁判字號】    98,上訴,215
【裁判日期】    980226
【裁判案由】    違反毒品危害防制條例
【裁判全文】
臺灣高等法院臺中分院刑事判決         98年度上訴字第215號
上  訴  人
即  被  告  甲○○
                    現於台灣台中監獄南投分監執行中
指定辯護人  鄭雪櫻律師
上列上訴人因違反毒品危害防制條例案件，不服臺灣南投地方法
院97年度重訴字第6號中華民國97年12月12日第一審判決（起訴
案號：臺灣南投地方法院檢察署97年度偵字第2428、3172號），
提起上訴，本院判決如下：
    主  文
上訴駁回。
    事  實
一、甲○○前於民國84年間因違反肅清煙毒條例、麻醉藥品管理
    條例案件，經台灣南投地方法院以84年度訴字第102號判決
    分別判處有期徒刑3年2月、5月（以下簡稱、罪），合
    併定其應執行有期徒刑3年4月確定；於86年間復因違反肅清
    煙毒條例、麻醉藥品管理條例及偽造文書案件，經臺灣彰化
    地方法院以87年度訴緝字第2號判決分別判處有期徒刑3年4
    月、3月、4月（以下簡稱、、罪），合併定其應執行
    有期徒刑3年9月確定；於87年間又因侵占案件，經臺灣臺中
    地方法院以87年度易字第3813號判決判處有期徒刑1年2月（
    以下簡稱罪），嗣經上訴，由本院以87年度上易字第3149
    號判決駁回上訴而確定；上揭、、等3罪再經本院以
    88年度聲字第95號裁定合併定其應執行有期徒刑4年5月確定
    （另於85年間因妨害兵役治罪條例案件，經台灣南投地方法
    院判處拘役20日【以下簡稱罪】）；上開數案件經接續執
    行，於90年5月25日縮短刑期假釋出監付保護管束。其又於
    假釋期間之91年間因竊盜案件，經台灣南投地方法院以91年
    度易字第244號判決判處有期徒刑7月確定（以下簡稱罪）
    ，並與上揭假釋遭撤銷後之殘刑有期徒刑4年5月又10日接續
    執行，於93年6月25日入監執行。嗣逢中華民國九十六年罪
    犯減刑條例公布施行，上開至等8罪經本院以96年度聲
    減字第399號裁定減刑在案，其中、、等3罪依序減刑
    為有期徒刑1年7月、2月又15日、7月，及合併定其應執行有
    期徒刑2年2月又15日，其中、、等3罪依序減刑為有
    期徒刑1年8月、1月又15日、2月，及合併定其應執行有期徒
    刑1年10月又15日，其中罪減刑為有期徒刑3月又15日確定
    （另罪部分減刑為拘役10日），經接續執行，已於96年10
    月30 日縮刑期滿執行完畢。
二、甲○○竟不知悔改，明知海洛因為毒品危害防制條例第2 條
    第2項第1款所規定之第一級毒品，不得非法販賣；竟基意圖
    營利，販賣第一級毒品海洛因之犯意，於97年4月20日晚上
    10時許（起訴書附表編號28，關於時間誤載為「97年4月20
    日10時許」，業經檢察官更正），在南投縣國姓鄉○○路國
    姓加油站前，將數量不詳而裝在注射針筒內之第一級毒品海
    洛因以五百元之價格販賣予給丁○○，並同意丁○○日後再
    付該500元，供丁○○施用，且迄今未償還分文。
三、案經臺灣南投地方法院檢察署檢察官指揮南投縣政府警察局
    埔里分局偵辦後提起公訴。
    理  由
一、證據能力方面：
  (一)按被告以外之人於偵查中向檢察官所為陳述，除顯有不可信
    之情況者外，得為證據，刑事訴訟法第159條之1第2項定有
    明文。偵查中對被告以外之人（包括證人、鑑定人、告訴人
    、被害人及共同被告等）所為之偵查筆錄，或被告以外之人
    向檢察官所提之書面陳述，性質上均屬傳聞證據。惟現階段
    刑事訴訟法規定檢察官代表國家偵查犯罪、實施公訴，依法
    其有訊問被告、證人及鑑定人之權，證人、鑑定人且須具結
    ，而實務運作時，檢察官偵查中向被告以外之人所取得之陳
    述，原則上均能遵守法律規定，不致違法取供，其可信度極
    高，職是，被告以外之人前於偵查中已具結而為證述，除反
    對該項供述得具有證據能力之一方，已釋明「顯有不可信之
    情況」之理由外，不宜以該證人未能於審判中接受他造之反
    對詰問為由，即遽指該證人於偵查中之陳述不具證據能力。
    經查：本案證人丁○○於檢察官偵查中所為之陳述，被告甲○○雖反對該供述得具有證據能力，但並未提及檢察官在偵
    查時有何不法取供之情形，且未釋明上開供述有顯不可信之
    情況，依上說明，證人丁○○於偵查中之證言應具有證據能
    力。
  (二)按有事實足認被告或犯罪嫌疑人有犯最輕本刑為三年以上有
    期徒刑之罪嫌，並危害國家安全或社會秩序情節重大，而有
    相當理由可信其通訊內容與本案有關，且不能或難以其他方
    法蒐集或調查證據者，得發通訊監察書，前項通訊監察書，
    偵查中由檢察官依司法警察機關聲請或依職權以書面記載第
    十一條之事項，並敘明理由、檢附相關文件，聲請該管法院
    核發，通訊保障及監察法第5條第1項第1款、第2項定有明文
    。查本案係經臺灣南投地方法院檢察署以被告涉嫌違反毒品
    危害防制條例第四條第一項之販賣第一級毒品，危害社會秩
    序情節重大，並有相當理由可信其通訊內容與本案有關，難
    以其他方法蒐集或調查證據為由，而向臺灣南投地方法院聲
    請核發通訊監察書後，據以對被告持用之門號0000-000000
    號行動電話實施通訊監察，有臺灣南投地方法院檢察署檢察
    官通訊監察書附卷可參（見97偵2428影卷第141-143頁），
    而通訊監聽譯文係司法警察合法監聽電話錄製之錄音帶聽譯
    所得，且未經檢察官、被告及其選任辯護人爭執其證據能力
    ，又查無其他不法之情狀，足認得作為本案之證據。
二、訊之上訴人即被告（下簡稱被告）甲○○坦承有於上開時地
    交付海洛因予丁○○施用之事實，惟否認有意圖營利販賣之
    事實，辯稱：伊係因丁○○毒癮發作，無毒品可施用，無償
    轉讓第一級毒品海洛因予丁○○，並無販賣之行為云云。惟
    查：
  (一)被告於原審訊問時自白陳稱：「我承認我有在97年4月20日
    晚上10時許我有在國姓加油站交付海洛因給丁○○，我是把
    海洛因加水後放在注射針筒內交給丁○○，這個毒品是我向
    己○○買的，我再提供給丁○○，當時有講好我給他注射針
    筒份量的海洛因，他要給我五百元，但是後來他並沒有還」
    （原審卷第23-24頁）。核與證人經證人即向被告甲○○購
    買海洛因之丁○○於偵查中具結證稱：「（問你剛陳述97年
    4月20日晚上10時，上在南投縣國姓鄉國姓加油站向甲○○
    購買500元的海洛因含注射針筒，並於購買後回家施用，是
    否實在？）實在」「你剛陳述在97年4月25日16時，以家中
    電話0000000與甲○○所使用的0000-000000號行動電話連絡
    ，向他購買毒品，但是因為他當時身上沒有毒品，而且你欠
    他毒品的錢500元，所以該次沒有交易成功，是否實在？實
    在。」（見97偵2428卷第120頁反面）相符。再者證人丁○○所積欠之海洛因費用500元，於證人丁○○在97年4月25日
    16時15分許以000-0000000號電話撥打被告甲○○0000-0000
    00號電話時，兩人之對話為：「丁○○：有辦法先跟你弄一
    支嗎？甲○○：要講那個啦，電話中以後不要講那個啦，你
    錢要還了沒？你不是要還我500元」等語，亦有該通電話交
    談內容之監聽譯文在卷可考（見97偵2428卷第156頁反面）
    。本件事證已臻明確，被告犯行洵堪認定。
  (二)被告甲○○嗣後翻異前供，辯稱：伊係因丁○○毒癮發作，
    無毒品可施用，無償轉讓第一級毒品海洛因予丁○○，並無
    販賣之行為。且丁○○積欠伊之500元係在友人戊○○家中
    向伊借貸，並非積欠毒品費云云。固於本院舉證人乙○○為
    證及原審舉證人戊○○、丁○○為證，然均不足採，分述如
    次：
  1.證人乙○○雖於本院審理則證稱：97年4月份在ＯＫ便利商
    店，我與被告甲○○在一起本來是要找賴榮州，但他不在，
    我們就往ＯＫ便利商店去，我要買煙，丁○○騎車到我們旁
    邊，跟甲○○要一點點毒品，甲○○就將袋子裡的海洛因打
    開倒一點點給丁○○情形（見本院卷第60頁正、反面），所
    證述「甲○○就將袋子裡的海洛因打開倒一點點給丁○○」
    之方式交付海洛因與被告自己在原審所稱：以塑膠小的來鏈
    袋包裝方式將海洛因交付丁○○（見原審卷第84頁反面、85
    頁）。於本院稱：後來我就將裝在塑膠袋的毒品倒一些在我
    的煙盒，剩下的整包給丁○○（見本院卷第62頁反面）之方
    式交付海洛因，已不相符。亦與證人丁○○於原審審理時證
    述稱：「．．．他（指被告）才一些（指海洛因）放在針筒
    裡面，我帶回去家裡施用」（見原審卷第75頁）之交付海洛
    因方式亦不符。反觀被告於原審之自白，被告係於97年4 月
    20日晚上10時許在國姓加油站把海洛因加水後放在注射針筒
    內交給丁○○，並一再稱：「當時有講好我給他注射針筒份
    量的海洛因，他要給我五百元，但後來沒有還」（見原審卷
    第24頁），與丁○○於偵查中具結證稱：97年4月20日晚上
    10時，上在南投縣國姓鄉國姓加油站向甲○○購買500元的
    海洛因含注射針筒相符，復參諸被告與丁○○五日後即97
    年4月25日16時15分許兩人被監聽之對話：「丁○○：有辦
    法先跟你弄一支嗎？甲○○：要講那個啦，電話中以後不要
    講那個啦，你錢要還了沒？你不是要還我500元」等語，有
    如前述，足以證明被告確係以將數量不詳而裝在注射針筒內
    之第一級毒品海洛因方式販賣予給丁○○明確，被告嗣後翻
    前供及證人乙○○於本院之證述情節，所稱交付海洛因之方
    式既不相符合，顯與事實不符，且苟被告非以將數量不詳而
    裝在注射針筒內之第一級毒品海洛因方式販賣予給丁○○而
    係以袋裝海洛因無償讓與丁○○，且有目擊證人可以證明其
    受冤情，則其原審應係立即表明並請求傳訊乙○○始合情理
    ，乃被告非但於原審未請求傳訊乙○○，反而自白有以將數
    量不詳而裝在注射針筒內之第一級毒品海洛因方式販賣予給
    丁○○，待至二審始請求傳訊乙○○，而證述與其自白交付
    不同之情節，核被告翻供及乙○○之證述均屬事後串證之詞
    ，均無足可採。
  2.證人戊○○於原審固證稱：二十幾號他（指丁○○）專程到
    我家向我借五百元，我身上沒有錢，沒有借他，應該有向被
    告借云云，然戊○○經檢察官結問稱「（既然你已經聽到他
    開口向甲○○借錢，怎麼甲○○說好或不好，你不知道？）
    那時候我就下樓了」、「（你馬上就閃掉了？）對，我怕他
    會向我借」、「（你根本不知道甲○○有沒有借他錢？）對
    」等語（原審卷第82-83頁），是以證人戊○○所稱丁○○
    應該有向被告借五百元云云，顯係臆測之詞，非親自見聞，
    自不足採。
  (三)本案雖因被告矢口否認販賣犯行，致無從得知被告購入第一
    級毒品海洛因之確實價格，進而與其販出之價格相較以查知
    被告獲利為何。然販賣第一級毒品，處死刑、無期徒刑之重
    罪，毒販出售毒品時無不小心翼翼，不敢公然為之，且海洛
    因並無公定之價格，並可任意分裝或增減其份量，而每次買
    賣之價量，亦隨時依雙方關係之深淺、當時之資力、需求程
    度及對行情之認知等因素而異其標準，非可一概而論，因之
    販賣之獲利，除經坦承犯行，或帳冊價量均臻明確外，委難
    察得實情，而販賣之人從價差或量差中牟利方式雖異，惟其
    圖利之非法販賣行為則均相同，是縱未確切查得販賣賺取之
    實際差價，但除別有事證，足認係按同一價格轉讓，確未牟
    利之情形外，尚難執此認非法販賣之事證有所不足，致知過
    坦承者難辭重典，飾詞否認者反得逞僥倖，而失情理之平；
    且海洛因價格昂貴，取得不易，苟無利可圖，應無甘冒被查
    緝法辦之危險而平白為無償轉讓毒品之可能，是其販入之價
    格必較售出之價格低廉，而有從中賺取買賣差價牟利之意圖
    及事實，應屬符合論理法則且不違背社會通常經驗之合理判
    斷。參之證人丁○○與被告甲○○約定之海洛因交易金額為
    五百元，已無前述，惟證人丁○○於原審稱取得之海洛因本
    身價值差不多二、三百元（見原審卷第紅色頁數77頁）核與
    被告甲○○於本院亦稱給丁○○海洛因大概二、三百元價值
    （本院卷第62頁反面）相符，足徵被告販賣第一級毒品海洛
    因，主觀上確有營利之意圖，應堪認定。
  (四)被告雖請求再傳證人丁○○，然查丁○○已於原審經交互結
    問，相關問題已經結問在卷，本院認無再為傳訊之必要。
  (五)綜上所述，本件被告甲○○意圖營利而有如事實欄所
    載之販賣第一級毒品海洛因予丁○○之事實，本件事證明確
    ，被告犯行洵堪認定。
三、按海洛因係屬毒品危害防制條例第2條第2項第1款所指之第
    一級毒品，不得非法販賣。核被告販賣毒品海洛因予證人丁○○所為，係觸犯毒品危害防制條例第4條第1項之販賣第一
    級毒品罪；被告為販賣海洛因而持有海洛因，其持有海洛因
    顯屬販賣海洛因之當然手段，不另論罪。查被告甲○○曾受
    如犯罪事實欄一所示之有期徒刑執行完畢，此有臺灣高等法
    院被告前案紀錄表附卷可憑。其於有期徒刑執行完畢後5年
    內，再犯本件有期徒刑以上之罪，為累犯，惟因被告所犯之
    販賣第一級毒品罪法定刑為死刑與無期徒刑，故依刑法第64
    條第1項、第65條第1項之規定均不得加重。被告販賣第一級
    毒品海洛因予他人施用，固戕害他人身心，為法所不容，惟
    本院念其販賣之數量甚微，與大盤販賣整批大量毒品者截然
    有別，且交易金額亦僅500元，衡情即便就其所犯處以法定
    最低度刑，依社會一般觀念仍有情輕法重之虞，是堪認被告
    之犯罪情狀尚堪憫恕，因之對被告上揭犯行，依刑法第59條
    之規定減輕其刑。復按犯毒品危害防制條例第四條第一項之
    販賣第一級毒品罪者，其因犯罪所得之財物，沒收之，如全
    部或一部不能沒收時，追徵其價額或以其財產抵償之。同條
    例第十九條第一項雖有明文，然所稱因犯罪所得之財物，係
    以實際所得者為限，苟無所得或尚未取得者，即無從為沒收
    、追徵或以財產抵償之諭知（最高法院96年度台上字第2331
    號判決參照）。本案被告甲○○前述販賣毒品之500元，因
    購買人丁○○迄未支付，固被告既尚未取得所得，依前開說
    明，即無為沒收、追徵或以財產抵償之諭知，附此敘明。
四、原審爰審酌被告明知施用毒品危害甚鉅，仍意圖營利販賣第
    一級毒品海洛因予他人施用，戕害國民身心健康，惟其僅販
    賣一次成功，且販賣所得之利益極少等一切情狀，量處被告
    販賣第一級毒品，累犯，處有期徒刑拾伍年貳月，以示懲儆
    ，經核認事用法俱無不合，上訴意旨略否認犯罪，自無可採
    ，應駁回其上訴。
據上論斷，應依刑事訴訟法第368條，判決如主文。
本案經檢察官丙○○到庭執行職務。
中    華    民    國    98    年    2     月    26    日
            刑事第四庭    審判長法  官  洪  耀  宗
                                法  官  許  文  碩
                                法  官  蔡 王 金 全
上列正本證明與原本無異。
如不服本判決應於收受送達後十日內向本院提出上訴書狀，其未
敘述上訴理由者，並得於提起上訴後十日內向本院補提理由書 (
均須按他造當事人之人數附繕本)「切勿逕送上級法院」。
                                書記官  金  珍  華
中    華    民    國    98    年    2     月    27    日


司法院資訊處製作；財團法人民間司法改革基金會備份。
